最高法院刑事判決　　　　　　　　　 111年度台上字第2993號
上　訴　人　劉建良


選任辯護人　張績寶律師
上列上訴人因過失致人於死案件，不服臺灣高等法院臺中分院中
華民國111 年3月17日第二審判決（111年度交上訴字第84號，起
訴案號：臺灣臺中地方檢察署110年度偵字第26701號），提起上
訴，本院判決如下：
    主  文
上訴駁回。
    理  由
一、按刑事訴訟法第377 條規定，上訴於第三審法院，非以判決
    違背法令為理由，不得為之。是提起第三審上訴，應以原判
    決違背法令為理由，係屬法定要件。如果上訴理由書狀並未
    依據卷內訴訟資料，具體指摘原判決不適用何種法則或如何
    適用不當，或所指摘原判決違法情事，顯與法律規定得為第
    三審上訴理由之違法情形，不相適合時，均應認其上訴為違
    背法律上之程式，予以駁回。
二、本件原審審理結果，認定上訴人劉建良有原判決事實欄所載
    過失致死犯行明確，因而撤銷第一審不當之科刑判決，改判
    仍論處上訴人過失致死罪刑，已詳敘其調查證據之結果及憑
    以認定犯罪事實之心證理由。上訴人不服，提起上訴。
三、原判決認定上訴人上開犯行，係綜合上訴人之自白，證人即
    告訴人阮碧合之證言，卷附道路交通事故現場圖、道路交通
    事故調查報告表㈠、㈡，現場監視器錄影檔案及翻拍畫面、
    現場及車損照片暨案內其他證據資料而為論斷，詳敘憑為認
    定上訴人於案發當時駕駛租賃小貨車，行經臺中市○里區○
    ○路○○○路○○○號誌交岔路口，應注意依號誌指示及速
    限前進，並應注意車前狀況，隨時採取必要之安全措施，而
    依當時之天候、路況、視距等情，並無不能注意之情事，竟
    疏未注意，貿然以時速約50至60公里間之車速直行，適被害
    人黃香  騎乘普通重型機車行駛至上開交岔路口時，應注意
    遵守燈光號誌及減速，亦疏未注意，致所騎乘之機車與上訴
    人駕駛之租賃小貨車發生碰撞，被害人因而人車倒地，受有
    腦震盪併顏面擦挫傷，前胸壁、腹壁、四肢等多處挫傷，雙
    上肢、左大腿骨折，併顱腦損傷出血、胸廓骨變形併氣血胸
    等傷害，經緊急送醫，仍不治死亡，已該當過失致人於死罪
    構成要件之理由，並說明上訴人之超速駕車行為顯有過失，
    其過失與被害人之死亡間，具有相當因果關係；被害人雖與
    有過失，惟不得因此解免上訴人之過失責任等旨，因而為本
    件犯行之認定，已敘明認定所憑之證據及理由。凡此，概屬
    原審採證認事職權之合法行使，核其論斷說明，衡諸經驗法
    則及論理法則皆無違背，亦無不適用法則或適用不當之違法
    。又原審審酌全盤證據資料，既非單憑上訴人供承其肇事當
    時係以50至60公里間之車速行駛等語為本件論罪之依據，而
    係本於調查所得確信所做之獨立判斷，以本件事證已臻明確
    ，未再就現場監視錄影帶、上訴人肇事當時之車速為無益之
    調查，亦無證據調查未盡之違法。
四、刑之量定，係實體法上賦予法院得依職權自由裁量之事項，
    苟已以行為人之責任為基礎，並斟酌刑法第57條各款所列情
    狀，在法定刑度內，酌量科刑，無偏執一端，致明顯失出失
    入情形，即不得任意指摘為違法。原判決已綜合審酌刑法第
    57條所規定之科刑輕重標準等一切情狀，並載敘其符合自首
    要件，依刑法第62條前段減輕之理由，並說明上訴人本件過
    失情節非輕，犯後雖坦承犯行，惟仍未與告訴人即被害人之
    母親阮碧合達成和解，第一審量刑誠屬過輕等旨，在罪責原
    則下適正行使其量刑之裁量權，核其量定之刑罰，已兼顧相
    關有利與不利之科刑資料，客觀上並未逾越法定刑度，核無
    濫用裁量權限之情形存在。至其他案件因具體個案之情節及
    量刑審酌條件有別，基於個案拘束原則，究不得執為原判決
    違背法令之論據，上訴意旨執他案關於過失致死之量刑情形
    ，指摘原判決對其科刑未給予易科罰金或緩刑之機會為違法
    云云，並非第三審上訴之適法理由。
五、上訴意旨猶以原判決逕以上訴人之自白認定其肇事時超速，
    欠缺科學證據；被害人無照騎乘機車，行經肇事地點又超速
    行駛，為肇事主因，原審未就被害人過失之比例送請鑑定，
    逕以上訴人未與告訴人和解，改判重刑且不得易科罰金，未
    具體載明有何量化依據，有判決不適用法則或適用不當、判
    決理由不備、應於審判期日調查之證據未予調查之違法；又
    被害人父母已領取強制保險之理賠各新臺幣100 萬元，其餘
    部分因雙方認知之差距而未能和解，但仍繼續協議中，實務
    上亦常有當事人未能和解而仍判決6 個月以下並得易科罰金
    ，甚至宣告緩刑之案例，原判決撤銷第一審判決，從重量刑
    ，有違比例及公平原則云云，核係置原判決所為明白論斷於
    不顧，並就事實審法院取捨證據與判斷證明力之職權行使，
    以及原審量刑裁量之合法行使，徒以自己說詞，任意指為違
    法，難認已符合首揭法定之上訴要件，應認其上訴為不合法
    律上之程式，予以駁回。
據上論結，應依刑事訴訟法第395條前段，判決如主文。
中    華    民    國   111    年    8     月    3     日
                  刑事第九庭審判長法  官  蔡  彩  貞  
                                  法  官  梁  宏  哲  
                                  法  官  周  盈  文  
                                  法  官  蔡  廣  昇  
                                  法  官  鄧  振  球  
本件正本證明與原本無異
                                  書記官
中    華    民    國   111    年    8     月    8     日